【裁判字號】    98,訴,356
【裁判日期】    980527
【裁判案由】    違反毒品危害防制條例
【裁判全文】
臺灣嘉義地方法院刑事判決               98年度訴字第356號
公  訴  人  臺灣嘉義地方法院檢察署檢察官
被      告  甲○○
上列被告因毒品危害防制條例案件，經檢察官提起公訴（98年度
毒偵字第593號），本院合議庭裁定由受命法官獨任行簡式審判
程序，判決如下：
    主  文
甲○○施用第一級毒品，累犯，處有期徒刑捌月。
    犯 罪 事 實
一、甲○○前因施用毒品案件，經本院以91年度毒聲字第710號
    裁定送觀察勒戒後，認無繼續施用毒品傾向，於民國91年11
    月8日釋放，並經臺灣嘉義地方法院檢察署檢察官於同日以
    91年度毒偵字第721號為不起訴處分確定。又於95年間，因
    施用毒品之毒品危害防制條例案件，經本院以95年度訴字第
    460號判處有期徒刑7月確定；因詐欺案件，經臺灣花蓮地方
    法院以96年度花簡字第130號判處有期徒刑4月確定，上揭2
    罪經減刑裁定為應執行有期徒刑4月15日確定，於96年8月23
    日執行完畢。仍不知悔改，於觀察勒戒執行完畢釋放後，再
    基於施用第1級毒品海洛因之犯意，於98年2月24日12時許，
    在嘉義市東區盧厝里盧厝19號住處，以將海洛因加水溶解後
    ，再用針筒注射身體之方式，施用海洛因1次。嗣於98年2月
    26日18時30分許，在嘉義市○○路遠東百貨公司前，因行跡
    可疑為警盤查，發現其係毒品列管人口，並發覺其手上有針
    孔痕跡，因而合理懷疑其有施用海洛因之犯行，經警詢問後
    ，始坦承犯行，並於同日18時50分許，徵得其同意採尿送驗
    ，呈嗎啡陽性反應。
二、案經嘉義市政府警察局第一分局報請臺灣嘉義地方法院檢察
    署檢察官偵查起訴，經本院合議庭裁定由受命法官獨任行簡
    式審判程序。
    理  由
一、訊據被告甲○○對於在上揭時地施用海洛因1次之犯行，於
    本院準備程序及審理時均坦承不諱（見本院卷第40、48-49
    頁），並有照片2張在卷可考（見警卷第7頁），且被告於98
    年2月26日18時50分許，經警採尿送驗結果，呈嗎啡陽性反
    應，有同意書、臺灣檢驗科技股份有限公司濫用藥物尿液檢
    驗報告、代號與真實姓名對照表各1紙在卷可參（見警卷第
    4-6頁），足認被告之自白與事實相符。
二、按毒品危害防制條例於92年7月9日修正公布，自93年1月9日
    施行，其中第20條、第23條將施用毒品之刑事處遇程序，區
    分為「初犯」及「5年內再犯」、「5年後再犯」。依其立法
    理由之說明：「初犯」，經觀察、勒戒或強制戒治後，應為
    不起訴處分或不付審理之裁定；經觀察、勒戒或強制戒治執
    行完畢釋放後，「5年內再犯」者，因其再犯率甚高，原實
    施之觀察、勒戒及強制戒治既已無法收其實效，爰依法追訴
    或裁定交付審理。至於經觀察、勒戒或強制戒治執行完畢釋
    放後，「5年後再犯」者，前所實施之觀察、勒戒或強制戒
    治已足以遮斷其施用毒品之毒癮，為期自新及協助其斷除毒
    癮，仍適用「初犯」規定，先經觀察、勒戒或強制戒治之程
    序。從而依修正後之規定，僅限於「初犯」及「5年後再犯
    」二種情形，始應先經觀察、勒戒或強制戒治程序。倘被告
    於5年內已再犯，經依法追訴處罰，縱其第3次（或第3次以
    上）再度施用毒品之時間，在初犯經觀察、勒戒或強制戒治
    執行完畢釋放5年以後，已不合於「5年後再犯」之規定，且
    因已於「5年內再犯」，顯見其再犯率甚高，原實施觀察、
    勒戒或強制戒治，已無法收其實效，即應依該條例第10條處
    罰，最高法院95年度第7次刑事庭會議決定可資參照。查被
    告前因施用毒品案件，經本院以91年度毒聲字第710號裁定
    送觀察勒戒後，認無繼續施用毒品傾向，於91年11月8日釋
    放，並經臺灣嘉義地方法院檢察署檢察官於同日以91年度毒
    偵字第721號為不起訴處分確定。又於95年間，因施用毒品
    之毒品危害防制條例案件，經本院以95年度訴字第460號判
    處有期徒刑7月確定；因詐欺案件，經臺灣花蓮地方法院以
    96年度花簡字第130號判處有期徒刑4月確定，上揭2罪經減
    刑裁定為應執行有期徒刑4月15日確定，於96年8月23日執行
    完畢，有臺灣高等法院被告前案紀錄表1份附卷可憑，是被
    告於觀察勒戒執行完畢釋放後，於5年內已再犯，並經依法
    追訴處罰，雖其本件再度施用毒品之時間，在經觀察勒戒執
    行完畢釋放5年以後，已不合於「5年後再犯」之規定，依上
    開決定，應依法追訴處罰甚明。本件事證明確，被告之犯行
    堪予認定。
三、核被告所為，係犯毒品危害防制條例第10條第1項之施用第1
    級毒品罪。被告持有海洛因進而施用之，其持有之低度行為
    應為施用之高度行為所吸收，不另論罪。被告受徒刑之執行
    完畢後，5年以內故意再犯本件有期徒刑以上之罪，為累犯
    ，應依刑法第47條第1項規定加重其刑。爰審酌被告前因施
    用毒品犯行，經觀察勒戒執行完畢，猶不思藉機徹底戒除施
    用毒品之惡習，再次施用毒品，惟其施用毒品係自戕行為，
    及本件施用毒品之手段，其犯後坦承犯行態度良好等一切情
    狀，量處如主文所示之刑，以示懲儆。
據上論斷，應依刑事訴訟法第273條之1第1項、第299條第1項前
段，毒品危害防制條例第10條第1項，刑法第11條前段、第47條
第1項，判決如主文。
本案經檢察官陳昱奉到庭執行職務。
中    華    民    國    98    年    5     月    27    日
                    刑事第二庭  法  官  卓春慧
以上正本證明與原本無異。
如不服本判決應於收受判決後10日內向本院提出上訴書狀，並應
敘述具體理由；其未敘述上訴理由者，應於上訴期間屆滿後20日
內向本院補提理由書（均須按他造當事人之人數附繕本）「切勿
逕送上級法院」。
中    華    民    國    98    年    5     月    27    日
                                書記官  李玫娜
附錄本案論罪科刑法條全文：
毒品危害防制條例第10條第1項：
施用第一級毒品者，處6月以上5年以下有期徒刑。


司法院資訊處製作；財團法人民間司法改革基金會備份。
